臺灣臺北地方法院刑事判決　　　　　　　　　　　　九十三年度易字第一六八五號
　　公　訴　人　臺灣臺北地方法院檢察署檢察官
　　被　　　告　甲○○
右列被告因詐欺案件，經檢察官聲請簡易判決處刑（九十三年度偵緝字第一四三五號
、第一四八五號），嗣經本院受理後（九十三年度簡字第二九三七號），認為不宜以
簡易判決處刑，而改以通常程序審理，因被告於準備程序中就被訴事實為有罪之陳述
，經告以簡式審判之旨，並聽取當事人之意見後，經本院合議庭裁定以簡式審判程序
審理，本院判決如左：
    主  文
甲○○幫助連續意圖為自己不法之所有，以詐術使人將本人之物交付，處有期徒刑肆
月，如易科罰金，以佰元折算壹日。
    事  實
一、甲○○因經濟拮据，亟需款項，明知提供己有金融機構帳戶之存摺、印章、提款
    卡及密碼，有遭他人利用作為詐騙工具之可能，竟仍不違其本意，而基於幫助詐
    欺之犯意，於民國九十二年八月二十九日，在臺北市○○區○○街觀光市場某巷
    棋社內，將其於九十二年八月二十日在泛亞商業銀行城東分行（址設臺北市中山
    區○○○路○段一五○號）開設之帳號000000000000000000
    0號帳戶、九十二年八月二十八日在中華商業銀行營業部（址設臺北市中正區○○○路○段六號）開設之帳號00000000000000號帳戶之存摺、印
    章、提款卡及密碼，交付予真實姓名年籍不詳之成年人所組成之詐欺集團有犯意
    聯絡之「陳家洛」（起訴書誤載為「陳加洛」），以供該詐欺集團使用，並取得
    「陳家洛」所交付之新臺幣（下同）二千元借款。旋該詐欺犯罪集團人員收受前
    開存摺、印章、提款卡及密碼後，即基於詐欺之概括犯意，連續於：(一)九十二年
    九月十三日上午十時許（起訴書附表誤載為九十二年九月十五日），以電話向乙○○自稱是國稅局員工，訛稱要退還稅款，並給予查詢之電話號碼，致使乙○○
    陷於錯誤，而主動撥打該電話號碼聯繫，並依自稱國稅局員工之指示至郵局自動
    櫃員機按鍵操作，於同日上午十一時三十五分許、十一時三十七分許，自渠設於
    新竹關東橋郵局帳號0000000號之帳戶接續轉帳二筆各九萬九千九百八十
    一元至與之無詐欺犯意聯絡之甲○○所提供之前開中華商業銀行帳戶內；(二)九十
    二年九月十六日下午五時十分（起訴書附表誤載為九十二年九月十七日），以電
    話向丁○○謊稱為國稅局課長廖志忠，通知丁○○其父鄭福來有一筆退稅款，並
    給予行動電話號碼0000000000號查詢退稅方式，致使丁○○陷於錯誤
    ，而主動撥打該電話聯繫，並依自稱國稅局王小姐之指示至設於新竹市○○路○
    段五十二號經國郵局自動櫃員機按鍵操作，而於同日下午五時十分許，自渠設於
    郵局帳號0000000000000號之帳戶轉帳七萬零一百二十三元至與之
    無詐欺犯意聯絡之甲○○所提供之前開中華商業銀行帳戶內；(三)九十二年九月十
    八日上午九時許，以電話向丙○○○佯稱是郵局辦事員，通知丙○○○有國稅局
    退稅款，並給予行動電話號碼0000000000號之電話查詢，致使丙○○○陷於錯誤，而主動撥打該電話聯繫，並依自稱國稅局楊課長之指示至設於新竹
    市○○路一一八號華南銀行自動櫃員機按鍵操作，而於同日中午十二時三十五分
    許、十二時三十七分許、十二時三十八分許，自渠設於華南商業銀行帳號000
    000000000號之帳戶接續轉帳三筆各九萬九千九百八十八元至與之無詐
    欺犯意聯絡之甲○○所提供之前開泛亞商業銀行帳戶內，該犯罪集團再以提款卡
    或轉帳之方式將前揭帳戶內之款項領出，甲○○以此方式幫助該犯罪集團以詐術
    取得他人財物。嗣乙○○、丁○○、丙○○○因發現渠等所有帳戶內存款銳減，
    始知受騙報警循線查知上情。
二、案經臺北市刑事警察局移送、臺北市政府警察局中正第一分局報請臺灣臺北地方
    法院檢察署檢察官聲請簡易判決處刑，經本院認不宜以簡易判決處刑，而改依通
    常程序審理，復經本院合議庭裁定以簡式審判程序審理。
    理  由
一、訊據被告甲○○對於上揭幫助詐欺之犯行坦承不諱（見本院卷第十七頁、第二十
    九頁反面），核與被害人乙○○、丁○○、丙○○○指述情節相符（見臺灣臺北
    地方法院檢察署九十三年度偵字第一二二一○號偵查卷第九頁至第十頁、第三十
    一頁至第三十二頁、臺灣臺北地方法院檢察署九十三年度偵字第一六九四九號偵
    查卷第二十八頁至第三十頁、本院卷第三十一頁），並有中華商業銀行營業部九
    十二年十二月十日（九十二）中銀營字第四九○號函檢附之被告帳號00000
    000000000號開戶基本資料、申請書影本及自開戶日至九十二年九月二
    十日交易明細資料、中華商業銀行營業部九十三年五月二十四日（九十三）中銀
    營字第二○四號函檢送之被告帳號00000000000000號九十二年九
    月十五日三筆轉入交易之查詢資料、中華郵政股份有限公司新竹郵局九十三年六
    月三日竹營字第○九三○一○○四二二號函檢送之關東橋郵局第0000000
    號存簿儲金帳戶之基本資料、查詢門號0000000000號聯華電信警調單
    位回覆函、被害人丁○○刑事案件報案三聯單、郵政儲金匯業局自動櫃員機儲戶
    交易明細表、查詢門號0000000000號聯華電信警調單位回覆函、泛亞
    商業銀行城東分行九十三年六月十日（九三）城發字第○七四五號函檢送被告於
    該分行之開戶資料及交易往來明細、泛亞商業銀行城東分行九十二年十月二十一
    日（九二）泛城字第一七一四號函檢送帳號0000000000000000
    000號之開戶基本資料及資金往來資料、新竹市警察局第三分局南門派出所受
    理人頭帳戶犯罪案件管制表、受理各類案件紀錄表、華南商業銀行自動櫃員機交
    易明細單、被害人丙○○○華南銀行帳號000000000000號活期儲蓄
    存款存摺影本、查詢門號0000000000號聯華電信警調單位回覆函附卷
    可稽（見臺灣臺北地方法院檢察署九十三年度偵字第一二二一○號偵查卷第三十
    五頁至第四十二頁、第十二頁、第十四頁、第十五頁、第十八頁、第二十三頁、
    第三十三頁、第三十四頁、第二十三頁、臺灣臺北地方法院檢察署九十三年度偵
    字第一六九四九號偵查卷第九頁至第十四頁、第三十五頁至第三十九頁、第四十
    五頁、第四十六頁、第四十七頁、第四十八頁至第四十九頁、第十五頁），是被
    告任意性自白核與事實相符。本件事證明確，被告犯行堪予認定，應依法論科。
二、按刑法上之幫助犯，係對於犯罪與正犯有共同之認識，而以幫助之意思，對於正
    犯資以助力，而未參與實施犯罪之行為者而言（最高法院八十八年度臺上字第一
    二七○號判決參照）。次按連續幫助與幫助連續原屬有別，如基於概括犯意，多
    次幫助他人犯罪，為連續幫助；如以一幫助行為，幫助他人連續犯罪，則為幫助
    連續，就幫助犯言，僅有一次之犯罪行為（最高法院八十六年度臺上字第五六八
    ○號、八十七年度臺上字第三八六五號判決參照）。查「陳家洛」成年男子所屬
    詐欺集團以前述假冒國稅局人員向被害人乙○○、丁○○、丙○○○佯稱退稅之
    方式，指示渠等操作自動櫃員機，致渠等陷於錯誤，而將上開款項轉入被告前開
    銀行帳戶，係犯刑法第三百三十九條第一項之詐欺取財罪，該犯罪集團先後三次
    詐欺取財犯行，時間緊接、方法相同，觸犯構成要件相同之罪，顯係基於概括犯
    意為之，為連續犯。被告基於幫助之犯意，提供銀行帳戶存摺、印章、提款卡及
    密碼予「陳家洛」成年男子所屬詐欺集團，由該詐欺集團，以詐術使被害人乙○○、丁○○、丙○○○陷於錯誤，而轉帳至被告所提供之上揭銀行帳戶，再經由
    該詐欺集團提領，並無證據證明被告有參與詐欺犯行之構成要件行為。核其所為
    係犯刑法第三百三十九條第一項幫助連續詐欺取財罪。被告以一提供帳戶之幫助
    行為，幫助該詐欺集團連續詐取被害人乙○○、丁○○、丙○○○之財物，為幫
    助連續，僅成立一次幫助犯罪行為。被告幫助該詐欺集團犯前開罪名，爰依刑法
    第三十條第二項之規定，按正犯之刑減輕之。爰審酌被告提供帳戶供犯罪集團使
    用，所為已影響社會正常經濟交易安全，增加被害人尋求救濟之困難，並使犯罪
    之追查趨於複雜、被告尚未與各被害人達成和解，及其犯罪之動機、目的、手段
    、生活狀況、智識程度暨犯罪後已坦承犯罪，態度良好等一切情狀，量處如主文
    所示之刑，並諭知易科罰金之折算標準。至被告交予「陳家洛」之上開銀行存摺
    、印章、提款卡等物，雖係供犯罪所用之物，但未經扣案，迄今仍未取回，復非
    義務沒收之物，爰不為沒收之諭知，附此敘明。
三、按洗錢防制法之制定，旨在防止特定重大犯罪不法所得之資金或財產，藉由洗錢
    行為，諸如經由各種金融機關或其他交易管道，轉換成為合法來源之資金或財產
    ，切斷資金與當初犯罪行為之關連性，隱匿犯罪行為或該資金不法來源或本質，
    使偵查機關無法藉由資金之流向追查犯罪行為人，其所保護之法益為國家對特定
    重大犯罪之追訴及處罰。又洗錢行為係指行為人為掩飾或隱匿自己重大犯罪所得
    財物或財產上之利益（洗錢防制法第二條第一款參照），或行為人掩飾、收受、
    搬運、寄藏、故買或牙保他人因重大犯罪所得財物或財產上之利益（同法第二條
    第二款參照）。除利用不知情之合法管道（如金融機關）為之外，其他使所得財
    物或利益之來源合法化，或改變該財物或利益之本質，以避免追訴處罰之掩飾、
    藏匿犯特定重大犯罪所得財產或利益之行為均屬之。若非先有犯罪所得或利益，
    再加以掩飾或隱匿，而係取得犯罪所得或利益之犯罪手段，或未合法化犯罪所得
    或利益之來源，而能一目了然來源之不法性，即非洗錢防制法所規範之對象。經
    查本件係「陳家洛」成年男子所屬詐欺集團，利用被告所提供之帳戶將詐欺所得
    之款項直接匯入該帳戶，其等要求被害人乙○○、丁○○、丙○○○將金錢匯入
    被告帳戶之行為，本即係該詐欺集團為實施其詐欺行為之犯罪手段，並非於取得
    財物後，另為掩飾、隱匿其詐欺所得之行為，亦非被告於該詐欺集團實施詐欺犯
    罪取得財物後，另由被告為之掩飾、隱匿行為，此自被害人乙○○、丁○○、丙○○○於接獲電話偽稱可辦理退稅後，直接依指示至自動櫃員機以轉帳方式將金
    錢匯入被告所提供之帳戶內等情可得而知。且偵查機關得藉由被害人乙○○、丁○○、丙○○○將款項匯入被告帳戶等情，一目了然資金來源之不法性，並得以
    追查資金之流向，資金與當初犯罪行為之關連性並未被切斷，與「掩飾」、「隱
    匿」之性質亦有不符，核與洗錢防制法第二條規定之洗錢行為構成要件有間。況
    依卷附之資料及證據，僅能證明「陳家洛」成年男子組成之犯罪集團曾以電話向
    被害人乙○○、丁○○、丙○○○訛稱辦理退稅款，使被害人乙○○、丁○○、
    丙○○○陷於錯誤而匯款至被告所提供之帳戶，除此之外無證據證明另有詐欺犯
    行，亦無其他證據足以證明該犯罪集團有賴以為生之常業詐欺犯行，應僅能成立
    普通詐欺罪。本件正犯所為既非屬洗錢防制法第三條所稱之重大犯罪，自亦非該
    法所規範之洗錢犯行，公訴意旨就被告所犯幫助洗錢罪部分，雖於起訴法條未予
    論及，惟起訴書犯罪事實已記載「甲○○明知提供自己或他人帳戶予他人使用，
    可能幫助他人從事掩飾或隱匿詐欺犯罪所得之財物，竟仍基於幫助洗錢及詐欺之
    犯意，‧‧‧甲○○即幫助該犯罪集團掩飾、隱匿其以此方式詐欺犯罪之所得」
    ，足徵該部分亦係屬業經起訴之範圍內，因公訴人認該部分與幫助詐欺係實質上
    一罪，爰不另為無罪之諭知，併予敘明。
據上論斷，應依刑事訴訟法第四百五十二條、第二百七十三條之一第一項、第二百九
十九條第一項前段，刑法五十六條、第三百三十九條第一項、第四十一條第一項前段
、第三十條第一項前段、第二項，罰金罰鍰提高標準條例第一條前段、第二條，判決
如主文。
本案經檢察官陳淑雲到庭執行職務
中　　　華　　　民　　　國　　九十四　　年　　  三 　 　月　　 十一 　　日
                                    臺灣臺北地方法院刑事第十四庭
                                        法      官  孫萍萍
右正本證明與原本無異。
如不服本判決，應於判決送達後十日內，向本院提出上訴狀。
　　　　　　　　　　　　　　            書  記  官　陳弘文
中　　　華　　　民　　　國　　九十四　　年　　  三 　 　月　　 十一 　　日
附錄本案論罪科刑法條：
中華民國刑法第三百三十九條第一項
意圖為自己或第三人不法之所有，以詐術使人將本人或第三人之物交付者，處五年以
下有期徒刑、拘役或科或併科一千元以下罰金。
